【裁判字號】    98,基簡,663
【裁判日期】    990625
【裁判案由】    分配表異議之訴
【裁判全文】
臺灣基隆地方法院民事裁定             98年度基簡字第663號
原      告  未○○
訴訟代理人  丙○○
上列原告與被告優遠企業股份有限公司、辰○○、巳○○、寅○
○、丑○○、午○○、乙○○、卯○○、甲○○○○○○、壬○
○、癸○○、辛○○、庚○○、子○○、己○○、戊○○及丁○
○等人間「分配表異議之訴」事件，本院裁定如下：
    主  文
原告之訴駁回。
訴訟費用由原告負擔。
    理  由
一、按「債權人或債務人對於分配表所載各債權人之債權或分配
    金額有不同意見者，應於分配期日一日前，向執行法院提出
    書狀，聲明異議。」「前項書狀應記載異議人所認原分配表
    之不當及應如何變更之聲明。」強制執行法第39條定有明文
    。又「異議未終結者，為異議之債權人或債務人，得向執行
    法院對為反對陳述之債權人或債務人提起分配表異議之訴。
    但異議人已依同一事由就有爭執之債權先行提起其他訴訟者
    ，毋庸再行起訴，執行法院應依該確定判決實行分配。」同
    法第41條亦定有明文。故提起「分配表異議之訴」，應先對
    分配表合法「聲明異議」；如未對分配表「聲明異議」或雖
    有「聲明異議」，但不合法者（例如未依強制執行法第39條
    第２項之規定記載「異議人所認原分配表之不當及應如何變
    更之聲明；或於分配期日後，始向執行法院聲明異議；或非
    向執行法院提出書狀聲明異議等是），所提起之「分配表異
    議之訴」，即屬與法不合，法院應以裁定駁回之（參見前大
    法官楊與齡著「強制執行法論」86年修正版第三九○頁至第
    三九八頁，前大法官陳計男著「強制執行法釋論」91年初版
    第595頁至第604頁，張登科法官著「強制執行法」90年修訂
    版第五二○頁至第五二五頁，陳榮宗博士著「強制執行法」
    89年修訂版第301頁至第309頁及許士宦教授著「強制執行法
    之理論與實踐第一卷」第301頁至第353頁）。
二、查本件原告係對本院民事執行處就「本院96年度執字第5586
    號拍賣抵押物執行事件」於98年６月29日作成之「分配表」
    有不同意見所提起之「分配表異議之訴」，此有原告之起訴
    狀在卷可稽；雖原告在分配期日（即98年７月31日）前之98
    年７月20日具狀而於98年７月21日即遞送到院，惟查：原告
    對於上開分配表根本未依法向本院民事執行處提出書狀，聲
    明異議，此亦經本院依職權調取本院96年度執字第5586號卷
    宗核閱明確（原告於98年７月１日收到上開分配表後，於98
    年７月14日閱卷，於98年７月20日即具狀提起本件訴訟），
    依首揭說明，其訴顯不合法，自應由本院以裁定駁回之。
三、依民事訴訟法第0436條第２項、第0249條第１項第６款及同
    項但書之規定，裁定如主文。
中    華    民    國    99    年    6     月    25    日
                  基隆簡易庭法      官  林金發
以上正本係照原本作成。
如對本裁定抗告，應於本裁定送達後10日內，向本院提出抗告狀
，並繳納抗告費新臺幣1000元，抗告於本院合議庭。
中    華    民    國    99    年    6    月    28    日
                            法院書記官  莊國南

司法院資訊處製作；財團法人民間司法改革基金會備份。
